臺灣高等法院臺中分院民事裁定　九十三年度再易字第五七號
　　　再審原告　　台中縣神岡鄉公所
　　　法定代理人　乙○○
　　　送達代收人　李淑女律師
　　　再審被告　　甲○○
右當事人間回復原狀事件，再審原告對於中華民國九十二年十一月十八日本院八十九
年度上易字第二一三號第二審確定判決，提起再審之訴，本院裁定如左：
      主      文
再審之訴駁回。
再審訴訟費用由再審原告負擔。
      理      由
一、按再審之訴，應於三十日之不變期間內提起，其期間自判決確定時起算，判決於
    送達前確定者，自送達時起算；其再審之理由發生或知悉在後者，均自知悉時起
    算，民事訴訟法第五百條第一、二項固定有明文。惟主張知悉再審理由在後，應
    就此知悉在後之事實，負舉證之責，最高法院三十年抗字第四四三號亦著有判例
    。
二、經查本院八十九年上易字第二一三號確定判決（下簡稱原確定判決），係於民國
    （下同）九十二年十一月十八日確定，並於同年十一月二十四日送達再審原告，
    此經本院調閱上開卷宗，核閱無誤，並有送達證書附該卷宗可按，乃再審原告遲
    至民國九十三年八月二十四日，始行提起本件再審之訴，亦有再審原告再審訴狀
    上日期戳可證（見本審卷第一頁），其再審顯已逾三十日之不變期間，揆諸前開
    說明，顯不合法。
三、再審原告雖謂：原確定判決以國立中興大學土木工程學系鑑定報告意見：「再審
    被告所有座落台中縣神岡鄉○○○段二五七之一六及同段二五七之一七地號系爭
    土地上之崇德路之中心樁目前所坐落之位置，確實與土地徵收之初再審原告等據
    以辦理本件徵收之樁位成果圖不符，而有向東偏移侵入再審被告所有系爭土地之
    情」云云，而判決再審原告敗訴確定在案。惟按，當事人發現未經斟酌之證物或
    得使用該證物者，得以再審之訴對於確定終局判決聲明不服，民事訴訟法第四百
    九十六條第一項第十三款定有明文。查再審原告發現新興測量有限公司於八十八
    年五月十五日檢測成果圖（見本審卷第十七頁）之「新證據」，並有九十三年六
    月間內政部土地重劃工程局所為之「神岡鄉○○○段二五七之十六及二五七之十
    七地號土地面前所在之相關都市○○道路中心樁檢測工程成果薄」可稽（下簡稱
    系爭成果簿，見本審卷第十八至三二頁），認定台中市○○路Ｃ28─Ｃ29等中心
    樁並無偏移。且據台中縣政府九十三年七月二十八日府建城字第０九三０一九六
    九三一號函文謂：經本府（按即台中縣政府）九十三年七月十二日上午十時整，
    在實地會同相關單位辦理抽驗本案相關樁位檢測成果事宜，抽驗結果符合規定，
    並檢送上開系爭成果簿乙份等語（見本審卷第三三頁），足證再審原告自「知悉
    」之日起，未逾三十日不變期間云云。惟按民事訴訟法第四百九十二條第一項第
    十三款所謂當事人發見未經斟酌之證物，係指前訴訟程序事實審之言詞辯論終結
    前已存在之證物，因當事人不知有此，致未經斟酌，現始知之者而言。若在前訴
    訟程序事實審言詞辯論終結前，尚未存在之證物，本無所謂發見，自不得以之為
    再審理由，最高法院二十九年上字第一００五號著有判例。經查再審原告所謂新
    證據即新興測量有限公司於八十八年五月十五日檢測成果圖（見本審卷第十七頁
    ），於原確定判決案件第一審（即台灣台中地方法院八十八年度訴字二七二０號
    ）即有提出該新興測量有限公司檢測成果圖原本在該卷尾證物袋可證，此經本院
    調閱該卷宗，審閱無誤。且原確定判決亦有加以審酌，此觀原確定判決理由欄第
    十項謂：「兩造其餘主張及舉證，經核與判決結果之認定不生影響，不一一論列
    」自明。足證再審原告所辯發現新證據即新興測量有限公司於八十八年五月十五
    日檢測成果圖云云，顯非民事訴訟法第四百九十二條第一項第十一款規定之證物
    。更無所謂「知悉」該新據據在後（即九十三年七月二十八日知悉）之情形可言
    。再者，再審原告所提之系爭成果簿及台中縣政府九十三年七月二十八日府建城
    字第０九三０一九六九三一號函文等，均係原確定判決確定後之資料，本無所謂
    「發見」可言，自不得以之為再審理由。綜上，再審原告既未能舉證證明「知悉
    」再審理由在後乙節，其逕提起本件再審之訴，顯不合法，應予駁回。
四、爰依民事訴訟法第五百零二條第一項，第九十五條，第七十八條，裁定如主文。
中　　　華　　　民　　　國　　九十三　　年　　　九　　　月　　二十七　　日
~B1民事第六庭審判長法　官　吳火川
~B2　　　　　　　　法　官　饒鴻鵬
~B3　　　　　　　　法　官　陳繼先
右為正本係照原本作成。
不得抗告。
~B                書記官　林育德
中　　　華　　　民　　　國　　九十三　　年　　　九　　　月　　二十九　　日
                                                                        Ｙ
